【裁判字號】    95,易,19
【裁判日期】    950628
【裁判案由】    贓物
【裁判全文】
臺灣宜蘭地方法院刑事判決                95年度易字第19號
    公  訴  人  臺灣宜蘭地方法院檢察署檢察官
    被      告  乙○○
上列被告因贓物案件，經檢察官聲請簡易判決處刑（九十四年度
偵字第二七五四號），本院宜蘭簡易庭認不宜以簡易判決處刑，
移由本院依通常程序判決如下：
    主  文
乙○○收受贓物，處拘役伍拾日，如易科罰金，以佰元折算壹
日。
    事  實
一、乙○○明知年籍姓名不詳綽號「阿志」之成年男子，於民國
    九十四年八月十日十五時許，在宜蘭縣羅東鎮羅東運動公園
    內交付之票號ＦＡ0000000號，發票日九十四年八月
    三十一日，面額新臺幣（下同）二萬元之礁溪鄉農會支票（
    下稱系爭支票）一張（甲○○所有，九十四年八月初某日在
    宜蘭縣宜蘭市○○路喜互惠超市前遺失），乃來路不明之贓
    物，竟仍予以收受後，於發票日即同年月三十一日持向合作
    金庫宜蘭分行代收提示，然因甲○○已於發現系爭支票遺失
    後辦理掛失止付而經警循線查獲。
二、案經宜蘭縣警察局宜蘭分局報告臺灣宜蘭地方法院檢察署檢
    察官偵查後聲請簡易判決處刑。
    理  由
一、訊據被告乙○○固坦承確於九十四年八月十日十五時許，在
    宜蘭縣羅東鎮羅東運動公園內收受年籍姓名不詳綽號「阿志
    」之成年男子所交付之系爭支票後，於同年月三十一日持向
    合作金庫宜蘭分行代收提示等情不諱，惟矢口否認有何收受
    贓物之犯行，並辯稱：因「阿志」先前向其借款三萬元，才
    交付系爭支票用以償還債務，其不知系爭支票為贓物等語。
    惟查：
  (一)被告乙○○前於九十五年三月三十一日遭警緝獲後，即於本
    院訊問時坦承收受贓物之犯行明確，核與被害人甲○○於警
    詢及偵查中指訴情節大致契合，復有系爭支票影本、退票理
    由單及遺失票據申報書在卷可稽，堪徵被告乙○○該次之自
    白，應與真實相符而可採憑。
  (二)被告乙○○雖於本院準備程序及審理時翻異前供而矢口否認
    知悉系爭支票為贓物，然細觀其所辯：其認識「阿志」約兩
    年餘，但不知「阿志」之真名與住址，亦不知「阿志」之聯
    絡電話；收受系爭支票前一年餘其借款三萬元予「阿志」後
    ，「阿志」遲未償還，九十四年八月十日十五時許「阿志」
    來電約其前往宜蘭縣羅東鎮羅東運動公園後，交付系爭支票
    抵債，當時其認得逕持系爭支票前往提示即可兌理現，才未
    要求「阿志」背書等語，實難謂其所辯合於常情事裡而可採
    信。蓋依常情，若被告乙○○不知「阿志」之真名、地址與
    聯絡電話仍出借三萬元予「阿志」，其將如何與「阿志」聯
    絡並索討債款？況自收受非發票人親自簽發之支票，一般人
    為確保得以兌現票款，皆知必由交付支票之人背書俾得確保
    票據權利，被告乙○○為入社會工作之成年人，要難對此使
    用支票之基本概念諉為不知。從而，被告乙○○竟於收受非
    「阿志」簽發之系爭支票時，未要求「阿志」在系爭支票背
    書藉以保障己身權益，實已悖離日常生活之經驗法則，而難
    認被告乙○○所辯情詞係屬真實。被告乙○○自年籍姓名不
    詳綽號「阿志」之成年男子收受之系爭支票，顯非用以抵償
    債款而不知系爭支票為來源不明之贓物，彰彰明甚。本件事
    證已臻明確，被告犯行洵堪認定，應予依法論科。
二、核被告乙○○之所為，係犯刑法第三百四十九條第一項之收
    受贓物罪。審酌被告因一時貪欲圖便而收受贓物，危害原財
    產所有權人覓回財物之權益，然念其到庭態度尚佳及未造成
    被害人財產法益之實際侵害，再參酌其犯罪動機、目的、手
    段、素行及對社會整體防衛機制造成之侵害程度等一切情狀
    ，爰酌情量處如主文所示之刑，並諭知易科罰金之折算標準
    ，以示懲儆。
據上論斷，應依刑事訴訟法第四百五十二條、第二百九十九條第
一項前段，刑法第三百四十九條第一項、第四十一條第一項前段
，罰金罰鍰提高標準條例第一條前段、第二條，判決如主文。
本案經檢察官賴慶祥到庭執行職務
中    華    民    國    95    年    6     月    28    日
                  刑事第三庭審判長法  官  黃永勝
                                  法  官  邱景芬
                                  法  官  陳嘉年
以上正本證明與原本無異。
如不服本判決應於收受本判決後10日內向本院提出上訴書狀，其
未敘述上訴理由者，並得於提起上訴後10日內向本院補提理由書
狀(均須按他造當事人之人數附繕本)「切勿逕送上級法院」。
                                  書記官  林嘉萍
中    華    民    國    95    年    6     月    28    日
附錄本案論罪科刑法條全文
刑法第三百四十九條第一項
收受贓物者，處三年以下有期徒刑、拘役或五百元以下罰金。


司法院資訊處製作；財團法人民間司法改革基金會備份。
